臺灣士林地方法院刑事判決　
111年度易字第526號
公  訴  人  臺灣士林地方檢察署檢察官
被      告  湯駿旂


上列被告因妨害自由案件，經檢察官提起公訴（111年度偵字第1
1511號），本院判決如下：
　　主    文
湯駿旂犯侵入住宅罪，處拘役拾日，如易科罰金，以新臺幣壹仟
元折算壹日。
　　犯罪事實
一、湯駿旂為Uber Eats外送員，於民國111年3月3日17時40分許
    ，外送餐點至新北市○○區○○路0段000號宏國大鎮社區給劉佳
    怡時，因換證問題與之在電話中發生爭執，湯駿旂最終依指
    示換證領取門禁磁扣後，進入該社區I棟3樓劉佳怡及其配偶
    孫文燦住處外送餐點完畢離去。湯駿旂因而心生不滿，遂於
    同日19時許，利用外送他人餐點進入宏國大鎮社區1樓便利
    超商之機會，明知進入該社區之各該大樓需要換證領取門禁
    磁扣，竟未獲孫文燦之同意，基於無故侵入住宅之犯意，趁
    不知情之該社區I棟其他住戶搭乘電梯上樓之際，侵入該電
    梯直至該大樓3樓孫文燦住處門前。嗣經孫文燦開門而查悉
    上情。
二、案經孫文燦訴由新北市政府警察局汐止分局報告臺灣士林地
    方檢察署檢察官偵查起訴。
　　理    由
壹、程序部分
    本件認定犯罪事實所引用之所有卷證資料，就被告以外之人
    於審判外之陳述，經當事人於本院審理程序表示同意作為證
    據，本院審酌上開證據資料作成時之情況，尚無違法不當及
    證明力明顯過低之瑕疵，亦認為以之作為證據應屬適當，爰
    依刑事訴訟法第159條之5第1項規定，認有證據能力；非供
    述證據部分，亦查無證據證明有公務員違背法定程序取得之
    情形，且經本院於審理期日提示與被告辨識而為合法調查，
    亦有證據能力。
貳、實體部分
一、上揭犯罪事實，業據被告湯駿旂於本院審理時坦承不諱（本
    院卷第34頁至第35頁），核與證人即告訴人孫文燦於警詢、
    偵查中之證述情節相符（偵卷第11頁至第13頁、第36頁至第
    38頁），並有監視器畫面翻拍照片12張、光碟1片、宏國大
    鎮社區大廈門禁出入管理辦法、宏國大鎮社區門禁磁扣管理
    辦法各1份等存卷可稽（偵卷第19頁至第24頁、存放袋、本
    院卷第25頁至第27頁），足認被告任意性自白與事實相符，
    堪予採信。本件事證明確，被告上開犯行堪以認定，應予依
    法論科。
二、論罪科刑之理由
(一)按所謂「住宅」，乃指人類日常居住之場所而言，公寓、大
    樓均屬之；至公寓、大樓之樓梯間、電梯間或頂樓，就公寓
    、大樓之整體而言，為該公寓、大樓之一部分，而與該公寓
    、大樓有密切不可分之關係，故侵入公寓、大樓之樓梯間、
    電梯間、頂樓，難謂無同時妨害居住安全之情形；又所稱侵
    入，自指未經住宅、建築物之管領人或居住其內有權同意他
    人是否進入之人之允許而擅自進入（最高法院99年度台上字
    第4719號判決、100年度台上字第2520號判決意旨參照）。
    又所謂「無故侵入」，係指行為人無權或無正當理由，或未
    得住屋權人之同意，而違反住屋權人之意思，以積極作為或
    消極不作為之方式進入他人之住宅或建築物，至其係公然或
    秘密、和平抑或強行為之，均非所問。查宏國大鎮社區為集
    合式住宅，設有管理員及門禁磁扣管制出入，而該社區各大
    樓內之樓梯、電梯間等區域，與各該大樓住戶生活起居場所
    密切相關，自屬住宅之一部分，則被告未經告訴人或其他住
    戶之同意，擅自進入該社區I棟電梯間直至告訴人住處門口
    ，自屬無故侵入他人住宅。是核被告所為，係犯刑法第306
    條第1項侵入住宅罪。
(二)按除有正當理由而無法避免者外，不得因不知法律而免除刑
    事責任，但按其情節得減輕其刑，刑法第16條定有明文。而
    究竟有無該條所定情形而合於得免除其刑者，係以行為人欠
    缺違法性之認識，即以無違法性之認識為前提，且其欠缺違
    法性認識已達於不可避免之程度者，始足當之（最高法院92
    年台上字第4497號判決意旨參照）。又所謂可否避免，應依
    行為人的社會地位、能力及知識程度等一切因素考量，判斷
    行為人是否得以意識到行為之違法，且當行為人對自己之行
    為是否涉及不法有疑慮時，即負有查詢之義務，不能恣意以
    不確定之猜測，擅斷主張自己之行為屬無法避免之禁止錯誤
    ，否則倘若一律可主張欠缺不法意識而免責，無異鼓勵輕率
    ，亦未符合社會良性之期待。查宏國大鎮社區各大樓設有門
    禁磁扣管制進出，具有保護居家安全之作用，足以使人辨識
    ，未得住屋權人之同意，無正當理由不得擅自進入，被告自
    陳具有大學畢業之教育程度，於本案發生時為34歲，應已具
    有相當社會歷練及法治常識，對上情自無從諉為不知，是被
    告對於本案犯行，難謂並無違法性之認識，且未達不可避免
    之程度，自不得據此而阻卻其刑事責任，是被告辯稱應有刑
    法第16條後段之適用，自難憑採。
(三)爰以行為人之責任為基礎，審酌被告因細故，未獲告訴人或
    其他住戶之同意侵入住宅電梯、樓梯間，侵害居住權人對於
    其隱私空間之意思決定權，兼衡被告坦承犯行之態度，雖有
    意願與告訴人和解，然並未達成，復衡被告之素行、犯罪動
    機、目的、尚屬和平之犯罪手段，暨被告自稱其為大學畢業
    之教育程度、未婚無子女、為外送員、經濟勉持等一切情狀
    （本院卷第35頁），量處如主文所示之刑，並諭知如易科罰
    金之折算標準。
據上論斷，依刑事訴訟法第299條第1項前段，刑法第306條第1項
、第41條第1項前段，刑法施行法第1條之1第1項，判決如主文。
本案經檢察官王芷翎提起公訴，檢察官林在培到庭執行職務。
中　　華　　民　　國　　111 　年　　12　　月　　 9　　日
                  刑事第六庭        法　官　李欣潔
以上正本證明與原本無異。
如不服本判決應於收受送達後20日內向本院提出上訴書狀，並應
敘述具體理由。其未敘述上訴理由者，應於上訴期間屆滿後20日
內向本院補提理由書（均須按他造當事人之人數附繕本）「切勿
逕送上級法院」。
                                    書記官  卓采薇
中　　華　　民　　國　　111 　年　　12　　月　　9 　　日
附錄本案論罪科刑法條
中華民國刑法第306條
無故侵入他人住宅、建築物或附連圍繞之土地或船艦者，處1年
以下有期徒刑、拘役或9千元以下罰金。
無故隱匿其內，或受退去之要求而仍留滯者，亦同。